【裁判字號】    98,交聲,134
【裁判日期】    980827
【裁判案由】    聲明異議
【裁判全文】
臺灣屏東地方法院交通事件裁定         98年度交聲字第134號
                                     98年度交聲字第147號
原處分機關  交通部公路總局高雄區監理所屏東監理站
異  議  人  甲○○
即受處分人
上列受處分人因違反道路交通管理處罰條例案件，對於交通路公
路總局屏東監理站民國98年4 月3 日所為之處分（原處分案號：
屏監違字第裁82-V00000000號、V00000000 號），聲明異議，本
院裁定如下：
    主  文
異議駁回。
    理  由
一、原處分意旨略以：異議人即受處分人 (下稱：異議人）甲○
    ○於民國 (下同）98年2 月10日下午6 時40分許，駕駛車號
    WF1-9715號自用一般小客車行經屏東縣長治鄉○○路○○段
    路口時，經屏東縣政府警察屏東分局舉發「轉彎車不讓直行
    車先行」及「違反道路安全規則肇事致人受傷」等之違規，
    有屏警局交字第V00000000 、V00000000 號二件違規通知單
    可參，並經舉發單位查復依法舉發無誤，爰依道路交通管理
    處罰條例 (下稱：「處罰條例」）第48條第1 項第6 款、第
    61條第3 項規定，暨違反道路交通管理事件統一裁罰基準表
    第48條第1 項第6 款、第61條第3 項規定，裁處異議人罰款
    新台幣（下同）900 元整，並依道路通管理處罰條例第63條
    各記違規點數1 點及3 點 (合計4 點），核無違誤。
二、異議意旨略以：(一)當時伊汽車已先出直線道路行駛約15至20
    公尺長遠，才被後方騎士撞到我的車身左後門，因直線機車
    騎士速度太快太快了，無駕照行駛，不懂得道路交通安全法
    規，未做停、聽、看，亂騎。我這裡有當時的影片CD可證明
    我無違反道路交通安全法規，還有當事人為證，請再查明。
    依道路交通管理處罰條例第8 條、第87條，道路交通案件處
    理辦法第13條規定聲明異議求為撤銷原處分。
三、查異議人甲○○於98年2 月10日晚上6 時40分許，駕駛車牌
    號碼WF-9715 號自用一般小客車，行經屏東縣長治鄉○○路
    ○○段路口時，與沿新榮路直行之機車騎士葛正德受有體傷
    等事實，有屏東縣政府警察局98年3 月17日屏警交字第0980
    013066號函覆異議人在卷，並為異議人自承為當時駕駛人不
    諱，以上車禍情事可堪信為真正。
四、異議人雖以前開情詞置辯，惟查：
  (一)肇事當時異議人係駕駛自用小客車自屏東縣長治鄉○○段第
    58-214地段即第三人吳昆良私有土地，沿私設通道行駛至新
    榮路口，欲右轉新榮路（往繁華村方向行駛），適葛正德騎
    乘機車沿新榮路往繁華村方向直線行駛，雙方發生車禍碰撞
    ，而異議人行駛之該通道係地主自設通道，寬度僅容一車通
    行，距新榮路口約20公尺距離，通道左邊種植有椰子樹，在
    進入新榮路口之左邊角處有種樹，形成視野死角，且該通道
    與新榮路交岔路口無設置燈光號誌，亦無反光鏡配置等情，
    已據證人即地主吳昆良到院證述綦詳，復為異議人所不爭執
    。按汽車行駛至無燈光號誌交岔路口，支線道車應暫停讓幹
    線道車先行；轉彎車應暫停讓直行車先行；又汽車駕駛人行
    經無號誌交岔路口，應減速慢行作隨時停車之準備，道路交
    通安全規則第102 條第1 項第2 款、第93條第1 項第2 款分
    別定有明文。查本件異議人所行駛之通道既係狹窄便道，其
    對應新榮路外環道，自屬支線道無疑；故查異議人在上開私
    設便道欲右轉進入新榮路口時，即應暫停禮讓沿新榮路直行
    之汽車先行。尤以異議人在交岔路口左角處既有視野上死角
    ，對方機車騎士又係自異議人左方直行駛來，現場復無燈光
    號誌指示通行或反光廣角鏡輔助，異議人自應更加謹慎確認
    其左方無來車直行時，始得右轉新榮路。而依當時之情形（
    下午自然光線，異議人視力1.2 正常無礙等），異議人復無
    不能注意之情形，其冒然右轉致沿新榮路直行之機車騎士葛
    正德機車前車頭撞擊異議人汽車左後車門，異議人有違反道
    路交通安全規則第102 條第1 項第2 款、第93條第1 項第2
    款之違規行為堪予認定，異議人辯稱其無違規云云，顯不足
    採。
  (二)至於異議人雖提出證人吳昆良在上開交岔路口架設之監視影
    帶內容，舉證係對方機車駕駛人車速太快致肇事，自認無過
    失云云，惟經本院當庭勘驗上開監視影帶內容，畫面係九宮
    格同步攝錄，然畫面上無得探知兩造駕駛人如何踫撞之過程
    ，已無得為利於異議人之事證；縱認對方機車駕駛人確同有
    車速過快之過失，亦僅止在民事損害賠償事件，異議人得否
    主張與有過失而請求減免賠償責任而已，異議人殊無得以之
    作為解免違反交通秩序罰之違規事實。
五、按汽車駕駛人轉彎時，有下列情形之一者，處新臺幣600 元
    以上1,800 元以下罰鍰：六、轉彎車不讓直行車先行。汽車
    駕駛人，駕駛汽車違反道路交通安全規則，因而肇事致人受
    傷者，記違規點數3 點及汽車行駛至交岔路口，其行進、轉
    彎，應依下列規定：七、轉彎車應讓直行車先行。道路交通
    管理處罰條例第48條第1 項第6 款、第61條第3 項及道路交
    通安全規則第102 條第1 項第7 款、第3 項分別定有明文。
    甲○○駕駛車牌號碼WF-9715 號自用一般小客車被警逕行舉
    發「轉彎車不讓直行車先行」、「違反道路交通安全規則因
    而肇事致人受傷」違規，有屏警交字第V00000000 、V00000
    000 號違規單可參，並經舉發單位查復舉發無誤，事證明確
    已如上述，原處分機關依道路交通管理處罰條例第48條第1
    項第6 款、第61條第3 項暨道路交通管理事件統一裁罰基準
    表第48條第1 項第6 款、第61條第3 項規定，裁處駕駛人罰
    款新台幣900 元，並依道路交通管理處罰條例第63條第1 項
    規定合記違規點數4 點，並無不當。異議意旨求予撤銷原處
    分，為無理由，應予駁回。
六、據上論結，依道路交通案件處理辦法第19條，裁定如主文。
中    華    民    國    98    年    8     月    27    日
                    交通法庭    法  官  朱盈吉
以上正本證明與原本無異。
如不服本裁定應於收受送達後5 日內向本院提出抗告書狀敘述抗
告之理由抗告於台灣高等法院高雄分院。
中    華    民    國    98    年    8     月    27    日
                                書記官  林祥玉


司法院資訊處製作；財團法人民間司法改革基金會備份。
